臺灣高等法院臺中分院交通事件裁定　　100年度交抗字第144號
抗 告人 即
原處分機關　交通部公路總局臺中區監理所
代　表　人　陳聰乾
代　理　人　何侑娟
受 處分 人　美全小客車租賃有限公司
代　表　人　何碧蓮
上列抗告人因受處分人違反道路交通管理處罰條例聲明異議案件
，不服臺灣臺中地方法院中華民國99年12月30日第一審裁定（99
年度交聲字第3362號，裁決書案號：交通部公路總局臺中區監理
所99年8月13日，中監違字第裁60-ZHA169398號裁決書）提起抗
告，本院裁定如下：
    主    文
抗告駁回。
    理    由
一、本件經本院審理結果，認為第一審裁定並無不當，應予維持
    ，並引用第一審裁定書記載之理由（如附件）。
二、交通部公路總局臺中區監理所抗告意旨略以：(一)按汽車駕駛
    人，駕駛汽車之行車速度，超過規定之最高時速60公里以上
    者，處新臺幣6,000元以上24,000元以下罰鍰，並當場禁止
    其駕駛；汽車駕駛人有該款行為者，並吊扣該汽車牌照3個
    月，道路交通管理處罰條例第43條第1項第2款、第4項分別
    定有明文。依該條項文義以觀，其吊扣汽車牌照之對象係「
    違規之汽車牌照」，並無違規汽車駕駛人應與汽車所有人為
    同1人始能吊扣汽車牌照之限制。考其立法目的係慮及汽車
    所有人擁有支配管領汽車之權限，對於汽車之使用方式、用
    途、供何人使用等，得加以篩選控制，非無擔保其汽車之使
    用者具備法定資格及駕駛行為合於交通管理規範之義務，否
    則無異縱容汽車所有人放任其所有之汽車供人恣意使用，徒
    增道路交通之風險，殊非事理之平。上開規定關於吊扣汽車
    牌照之處分，應係針對汽車所有人所設之特別規定，自不得
    僅以汽車所有人已依道路交通管理處罰條例第85條第1項規
    定，指出汽車之實際使用人即遽認無道路交通管理處罰條例
    第43條第1項第2款、第4項規定適用之餘地（臺灣高等法院
    暨所屬法院98年法律座談會刑事類提案第21號參照）；(二)次
    按交通部公路總局98年4月13日交路字第0980026609號函釋
    略以「查違反旨揭條例第29條之2及第43條規定之事件，係
    屬影響道路交通安全甚鉅或重大危害交通秩序之違規行為，
    上開條文規定處罰汽車記點或吊扣牌照等之處罰，立法意旨
    係為督促汽車所有人善盡保管車輛之責，以遏止其汽車有重
    大違規之使用」（詳如附件）。且依同條例第85條第2項規
    定：「本條例之處罰，其為吊扣或吊銷車輛牌照者，不因處
    分後該車輛所有權移轉、質押、租賃他人或租賃關係終止而
    免於執行」。爰此，本案處分汽車所有人（即美全小客車租
    賃有限公司）吊扣汽車牌照3個月部分，不因當事人之間所
    訂租賃契約，而免除其責任。否則，對於其他違反道路交通
    管理處罰條例第43條之受處分人，將產生差別待遇，有違行
    政程序法第6條之規定：「行政行為，非有正當理由，不得
    為差別待遇」，並造成法律漏洞及當事人僥倖心理，而有違
    立法意旨；(三)綜上所述，本案駕駛人確實有行車速度超過規
    定之最高時速60公里以上未滿80公里之違規事實，此有原舉
    發機關所附該車車速170公里，限速110公里，超速60公里採
    證照片1紙在卷足佐；又就本案所違反法條，除應繳納違規
    罰鍰外，並應執行吊扣車輛牌照處分，法已明文，其立法意
    旨係為督促汽車所有人善盡其保管車輛之責，以遏止其汽車
    有重大違規之使用，是以車輛所有人將車出借，應善盡管理
    之責，具有連帶責任，是以，特請撤銷原裁定，再為更適法
    之裁定云云。
三、經查：(一)原審裁定對於認定本件受處分人美全小客車租賃有
    限公司所有車牌號碼8702-VV號租賃小客車於99年7月12日12
    時04分許，途經國道三號北向284.1公里處，經人駕駛有超
    速60公里之違規事實，而受處分人自99年7月11日上午10時
    41分起，將上開違規車輛出租予黃鈞憲使用，直至99年7月
    13日上午11時50分止方領回上開違規車輛乙情，均經調查明
    確，並於理由中詳細說明其認定之依據。(二)按道路交通管理
    處罰條例第43條第1項第2款、第4項關於吊扣汽車牌照之處
    分，應係針對汽車所有人所設之特別規定，自不得僅以汽車
    所有人已依道路交通管理處罰條例第85條第1項規定，指出
    汽車之實際使用人即遽認無道路交通管理處罰條例第43條第
    1 項第2款、第4項規定適用之餘地，原審認汽車所有人為本
    條項所規範之受罰主體，應無不合。(三)道路交通管理處罰條
    例第85條第2項規定：「本條例之處罰，其為吊扣或吊銷車
    輛牌照者，不因處分後該車輛所有權移轉、質押、租賃他人
    或租賃關係終止而免於執行」，此與本案係處分前車輛即已
    租賃他人者並不相侔，無從逕予援引。(四)惟上開吊扣汽車牌
    照之特別規定，究屬行政義務違反之處罰，而條文或立法過
    程，並未排除行政罰法第7條第1項「違反行政法上義務之行
    為非出於故意或過失者，不予處罰」及道路交通管理處罰條
    例第85條第4項推定過失等規定之適用，是汽車所有人自仍
    得經由舉證證明其無故意及過失而免罰（臺灣高等法院暨所
    屬法院98年法律座談會刑事類提案第21號參照），原審裁定
    詳予說明本件汽車駕駛人並非受處分人，且亦未見該違規有
    何可歸責於受處分人之證據，不得僅因本件違規汽車並非駕
    駛人所有，即將吊扣汽車牌照之不利結果命汽車所有人承擔
    ，其論述應屬妥適。況受處分人出租車輛供他人使用，係正
    當商業行為，非法所不許，如已確實審核租用人之年齡、駕
    駛執照，則租用人在外駕車行為，出租人著實難以預防或監
    督，是除別有事證外，難遽認受處分人有何故意或過失之可
    歸責原因。從而原審以本件受處分人對於汽車駕駛人違規之
    事實，既欠缺故意或過失之責任條件，核與道路交通管理處
    罰條例第43條第4項規定之處罰要件尚有未合，乃撤銷原處
    分，另為受處分人不罰之諭知，經核並無違誤。抗告意旨仍
    執前詞指摘原裁定不當，為無理由，應予駁回。
四、據上論斷，應依道路交通案件處理辦法第25條、刑事訴訟法
    第412條，裁定如主文。
中    華    民    國   100    年    2     月    23    日
                交通法庭  審判長法  官  李  文  雄
                                法  官  黃  小  琴
                                法  官  陳  如  玲
以上正本證明與原本無異。
不得再抗告。
                                書記官  陳  信  和
中    華    民    國   100    年    2     月    23    日